臺灣高雄地方法院刑事判決　　　　　　 96年度訴緝字第122號
公　訴　人　臺灣高雄地方法院檢察署檢察官
被　　　告　甲○○
　　　　　　　　　　（另案於臺灣臺北監獄士林分監執行中）
上列被告因毒品危害防制條例案件，經檢察官提起公訴（95年度
毒偵字第4236號），經本院合議庭裁定由受命法官獨任進行簡式
審判程序，判決如下：
    主  文
甲○○施用第一級毒品，累犯，處有期徒刑壹年貳月。扣案之第
一級毒品海洛因壹包（淨重零點零柒公克）沒收銷燬之。
    事  實
一、甲○○前因違反毒品危害防制條例案件，經本院於民國92年
    5 月15日以92年度訴字第252 號判處有期徒刑1 年確定，嗣
    於93年10月18日縮刑期滿執行完畢；另因施用毒品案件，經
    本院以90年度毒聲字第5930號裁定強制戒治，其後雖經停止
    戒治，然復遭本院以91年度毒聲字第3728號裁定撤銷停止戒
    治，於92年5 月2 日戒治期滿執行完畢釋放。詎復基於施用
    第一級毒品海洛因之犯意，於95年5 月5 日某時，在高雄市
    小港區○○路某加油站內，將少許海洛因摻水後，以針筒注
    射之方式，施用第一級毒品海洛因1 次，嗣於同日晚間7 時
    30分許，為警在高雄市新興區○○○路179 號前為警查獲，
    並扣得第一級毒品海洛因1 包（檢驗後淨重0.07公克）。
二、案經高雄市政府警察局報告臺灣高雄地方法院檢察署檢察官
    偵查起訴。
    理  由
一、本件被告甲○○所犯係死刑、無期徒刑、最輕本刑為3 年以
    上有期徒刑以外之罪，其於準備程序中就被訴事實為有罪之
    陳述，經法官告知簡式審判程序之旨，並聽取公訴人、被告
    之意見後，認為適宜由受命法官獨任進行簡式審判程序，依
    刑事訴訟法第273 條之1 第1 項規定，裁定由受命法官獨任
    進行審判程序，合先敘明。
二、訊據被告甲○○對其於上揭時、地施用第一級毒品海洛因之
    事實坦承不諱，而其為警查獲時所採尿液，經送驗結果呈有
    嗎啡陽性反應，此有高雄市立凱旋醫院95年5月15日編號A00
    000000號濫用藥物尿液檢驗報告1 紙在卷可憑，而扣案白色
    粉末經送驗結果，確為第一級毒品海洛因無誤，亦有法務部
    調查局95年5 月30日調科壹字第220023409 號鑑定通知書1
    紙附卷足稽，足見其所稱於前揭時、地施用海洛因之自白，
    應與事實相符而堪採信。另查，被告因施用毒品案件，經本
    院以90年度毒聲字第5930號裁定強制戒治，其後雖經停止戒
    治，然復遭本院以91年度毒聲字第3728號裁定撤銷停止戒治
    ，於92年5 月2 日戒治期滿執行完畢釋放，此有上開刑事裁
    定書、臺灣高等法院被告全國前案紀錄表、臺灣高雄地方法
    院檢察署刑案資料查註紀錄表各1 份在卷足參，是被告於強
    制戒治執行完畢釋放後，5 年內再為施用毒品犯行，堪以認
    定，應予依法論科。
三、核被告甲○○所為，係犯毒品危害防制條例第10條第1 項之
    施用第一級毒品罪。被告持有第一級毒品之低度行為已為其
    施用之高度行為所吸收，不另論罪。又被告前因違反毒品危
    害防制條例案件，經本院以92年度訴字第252 號判處有期徒
    刑1 年確定，嗣於93年10月18日縮刑期滿執行完畢，此有臺
    灣高等法院被告前案紀錄表在卷可按，其於5 年內再故意為
    本件有期徒刑以上之罪，為累犯，應依刑法第47條第1 項之
    規定加重其刑。爰審酌被告前因施用毒品案件，業經戒治處
    分，並曾經法院判處有期徒刑1 年執行完畢，此有上開前案
    紀錄表在卷可佐，竟仍未戒絕毒品，意志力顯然不足，非再
    次入監不足以矯治其惡習，且其行為嚴重傷害其個人健康，
    惟念其尚未害及他人，及其犯後坦承犯行，態度良好等一切
    情狀，酌情量處如主文所示之刑。扣案之第一級毒品海洛因
    1 包（淨重0.07公克），為查獲之毒品，不問屬於何人所有
    ，均應依毒品危害防制條例第18條第1項前段沒收銷燬之。
四、移送併辦意旨另以：被告甲○○又基於施用第1 級毒品海洛
    因之犯意，於95年9月11日下午4時許，為警採尿往前回溯5
    日內某時，在不詳處所，施用第1級毒品海洛因，嗣於同日
    下午3時30分許，在臺北市○○區○○路80號，因另涉竊盜
    案為警查獲後，經警採驗其尿液檢驗，呈嗎啡類陽性反應，
    始查悉上情，因認被告涉有違反毒品危害防制條例第10條第
    1 項之施用第1 級毒品罪嫌云云。然查：
  (一)、按刑事法若干犯罪行為態樣，本質上原具有反覆、延續實
      行之特徵，立法時既予特別歸類，定為犯罪構成要件之行
      為要素，則行為人基於概括之犯意，在密切接近之一定時
      、地持續實行之複次行為，倘依社會通念，於客觀上認為
      符合一個反覆、延續性之行為觀念者，於刑法評價上，應
      僅成立一罪，即學理上所稱之集合犯之包括一罪（最高法
      院95年度臺上字第1079號、96年度臺上字第1802號判決參
      照）。故集合犯乃集合多數犯罪行為而成立之獨立犯罪型
      態，刑罰法律在一罪之構成要件內容上，本預定行為人實
      施數個同種行為之犯罪，故而評價為包括一罪。惟並非所
      有反覆實行之行為，皆一律認為包括一罪，仍須從行為人
      之主觀犯意，自始係基於概括性，行為之時、空上具有密
      切關係，且依社會通念，認屬包括之一罪為合理適當者，
      始足當之。且95年7 月1 日修正施行之刑法第56條立法理
      由略以「本法規定連續犯以來，實務上之見解對於本條『
      同一罪名』之認定過寬，所謂『概括犯意』，經常可連綿
      數年，事實審判決之前，對繼續犯同一罪名之罪者，均適
      用連續犯之規定論處，不無鼓勵犯罪之嫌，亦使國家刑罰
      權之行使發生不合理之現象，因此，基於連續犯原為數罪
      之本質及刑罰公平原則之考量，其修正既難以週延，爰刪
      除本條有關連續犯之規定」，是刑法廢除連續犯規定之意
      旨，在防止刑罰之寬濫及避免淪於鼓勵犯罪之嫌疑至明。
  (二)、又施用毒品者雖多有成癮之可能，但非必然，且現行毒品
      危害防制條例第10條第1 項、第2 項之規定，係以「施用
      」毒品為犯罪之構成要件，非以反覆施用毒品成癮為構成
      要件，故不論是否反覆施用毒品成癮，均有該條項之適用
      ；又施用毒品成癮者與未成癮者之可罰性顯不相同，如逕
      予一體適用毒品危害防制條例第10條第1 項或第2 項之規
      定，法定刑度相同亦非妥當，尤其未施用成癮者依數罪併
      罰規定分論併罰，而施用成癮者反論以實質一罪，其不當
      之處不言可喻。刑法修正後，如認行為人之施用同級毒品
      行為係屬集合犯而論以一罪，因集合犯並無得加重其刑之
      規，適用結果顯較適用連續犯之處罰為輕，其有使連續施
      用毒品者之刑罰更形寬濫，而與廢除連續犯之立法原意有
      違，亦為明顯。是施用第一、二級毒品之處罰，應以被告
      施用毒品之次數、施用時間及有無反覆施用毒品之犯意，
      依具體個案認定其犯罪行為次數，不能逕以「成癮」為由
      ，悉數依集合犯論以一罪（最高法院96年度臺上字第1850
      號、96年度臺上字第2083號判決參照）。
  (三)、本案之犯罪時間為95年5 月5 日，與移送本院併辦之犯罪
      時間為95年9 月11日，相距4 個多月之久，並無證據證明
      該施用第一級毒品之犯行間有何時間上之密接性，其非集
      合犯已屬顯然。且被告於本院審理時自承有時係2 天施用
      一次，有時係1 週施用一次，其並未上癮，係有錢才會施
      用，為警查獲之後也會害怕等語在卷（見本院訴緝卷第4
      、5 頁），是以被告每次施用毒品之犯行，均係因為身上
      有錢而另行起意，且其於為警查獲後，亦已斷其施用之意
      ，應堪認定。從而，被告於95年9 月11日下午4 時往前回
      溯24小時內之某時，在不詳地點以不詳方式施用第一級毒
      品海洛因之行為，與起訴部分犯行間，顯具個別之獨立性
      ，而無依集合犯論以一罪之餘地，故該部分自非起訴效力
      所及，本院無從併予審理，應退由檢察官另行依法處理，
      併此敘明。
據上論斷，應依刑事訴訟法第273 條之1 、第284 條之1 、第29
9 條第1 項前段，毒品危害防制條例第10條第1 項、第18條第1
項前段，刑法第11條、第47條第1 項，判決如主文。
本案經檢察官林志祐到庭執行職務。
中　　華　　民　　國　　96　　年　　7 　　月　　12　　日
                  刑事第十四庭法　官  謝  雨  真
以上正本證明與原本無異。
如不服本判決，應於判決送達後10日內，向本院提出上訴狀。
中　　華　　民　　國　　96　　年　　7 　　月　　12　　日
                              書記官  林  佳  慧
附錄本案論罪科刑法條：
毒品危害防制條例第10條
施用第一級毒品者，處 6 月以上 5 年以下有期徒刑。
施用第二級毒品者，處 3 年以下有期徒刑。
